---
title: 'Ch1: R-Basic'
author: "劉佳欣 Rafe C. H. Liu / Johnson Hsieh"
output:
  html_document:
    css: styles.css
    fig_height: 7.5
    fig_width: 10
    theme: spacelab
    toc: true
    toc_float: 
      collapsed: false
      smooth_scroll: true
---
```{r setup, include=FALSE, cache=FALSE}
library(knitr)      # dynamic report generation, RMarkdown
library(ggplot2)    # data Viz
library(reshape2)   # long and wide format
options(width = 100)
opts_chunk$set(echo = TRUE, comment="", message=FALSE, warning=FALSE)
```

[Contact](mailto:snexuz@gmail.com)｜[Linkedin](http://tw.linkedin.com/in/rafechliu)

# 1. R 物件與索引技術介紹
### 1.1. 變數的賦值與基本型態
R 語言中變數的賦值方式有兩種，1. <- (箭號) 以及 2. = (等號)，根據 [Google's R Style Guide](https://google-styleguide.googlecode.com/svn/trunk/Rguide.xml) 建議使用 <- 進行變數賦值。另外，R 語言中程式的註解以 # (井號) 表示。

R 物件最基本的單位是向量 (vector)，以 c() 表示 (c 取自combine之意)，元素以逗號分隔。其中向量包含三種基本類別(class)，即 1.數值向量 (numeric vector)、2. 字串向量 (character vector) 以及 3. 布林向量 (logical vector)。
```{r comment=""}
# numeric vector
x <- c(4.39, 2.11, 3.17)
x 
class(x) # 可利用class(x)查詢物件的類別

# character vector，以雙引號 " " 或單引號 ' ' 註記 
y <- c("apple", "book", "cat")
y
class(y)

# logical vector，以TRUE / FALSE 註記，亦可簡化為 T / F
z <- c(TRUE, FALSE, TRUE)
z
class(z)
```

### 1.2. 向量的類別轉換
向量物件一次只能接受一種類別，若同時在一個向量中給定多種類別，R 將會依以下順序進行自動轉換：字串 > 數值 > 布林。也可以利用以下函數自行轉換向量的類別：as.character, as.numeric, as.logical。
```{r comment=""}
# 向量只容許一種類別 (字串 > 數值 > 布林)
c(1, 2, "three") # 數值被轉換成字串
c(1, 2, TRUE, FALSE) # 布林值 TRUE 被轉換成1，FALSE被轉換成0
c(1.1, 2.4, TRUE, FALSE)
c("one", 2.4, TRUE) # 所有元素都被轉換成字串

# 字串轉數字
a1 <- c("89", "91", "102")
as.numeric(a1)

# 布林轉數字
a2 <- c(TRUE, TRUE, FALSE)
as.numeric(a2)

# 數字轉布林
a3 <- c(-2, -1, 0, 1, 2)
as.logical(a3)

# 數字轉字串
as.character(a3)
```

### 1.3. 向量物件的簡記
連續整數向量可以利用 : (冒號) 簡記，譬如數列1, 2, 3 在 R 語言中可利用 1:3 簡記。R 中的向量具有 recycling properties，便於執行四則運算。
```{r comment=""}
# basic expression of integer vector
c(1, 2, 3)

# simple expression
1:3
3:1

# shorter arguments are recycled
1:3 * 2
1:4 + 1:2
c(0.5, 1.5, 2.5, 3.5) * c(2, 1)

# warning (why?)
1:3 * 1:2
```

### 1.4. 向量元素的命名
在 R 語言中，可以對向量中的每一個元素命名，或者是利用函數 names 對向量元素命名，這有助於該向量的理解。
```{r comment=""}
y <- c("apple", "book", "cat")
y
y1 <- c(A="apple", B="book", C="cat")
# 等價於 
# y1 <- y
# names(y1) <- c("A", "B", "C")
y1
names(y1)
```

### 1.5. 向量的取值與排序
利用[ ] (中括號) 與比較運算子(>, <, >=, <=, ==, !=)、邏輯運算子 (&, |) 以及負號 (-) 進行向量的取值。此外，R也支援利用變數的名稱 (names) 來取值。

```{r comment=""}
# 1st and 3rd elements of vector
x <- c(4.39, 2.11, 3.17)
x[c(1,3)] 
x[c(2,3,1)]
order(x) # 依x各元素大小排序 (由小到大)
x[order(x)]

# remove 1st elements of vector
y <- c("apple", "book", "cat")
y[c(-1)]

# using comparison and logical operators
x > 3
which(x>3) # which indices are TRUE
x[which(x>3)]
x[x > 3] # simplify expression

y[y!="apple"]

y1["A"]
y1[y1=="apple"]
names(y1)[y1 == "apple"]
```

### 1.6. 向量元素取代與新增
利用[ ]進行元素的取代與新增
```{r comment=""}
y <- c("apple", "book", "cat")
y[3] <- "car" # replace 3rd element
y

x <- c(4.39, 2.11, 3.17)
x[c(1,3)] <- 0 # replace 1st and 3rd elements to 1
x[4] <- 1.19 # add 4th element to 1.19
# 等價於 c(x, 1.19)
x
```

### 1.7. data.frame 物件簡介
資料表 (data.frame) 是向量 (vector) 的一種推廣，它可以將多個相同長度 (不一定是相同類別) 的向量合併在一起 (combine by column)。可以利用
```{r comment=""}
x <- c(4.39, 2.11, 3.17)
y <- c("apple", "book", "cat")
z <- c(TRUE, FALSE, TRUE)
df <- data.frame(v1 = x, v2 = y, v3 = z)
df
str(df) # 展示物件各欄位的屬性結構 (structure)
head(df) # 展示物件前6筆資料
colnames(df) # 展示物件的欄位名稱
rownames(df) # 展示物件的列名稱
```

### 1.8. data.frame 的取值
利用[,] 提取物件內容，基本表達式為x[i, j]，表示x物件中第i列 (ith row)、第j行 (jth column) 的值，也可用x[i, ]表達第i列的向量；x[,j]表達第j行的向量。中括號中可以使用條件算子進行取值。
另外，可以用 $ (錢號) 來提取物件的特定欄位 (column)，請試著在 df$ 之後按tab (自動完成鍵)。

```{r comment=""}
df[1] # select 1st column variable
df[, 1] # select the value of 1st column
df[, "v1"]
df$v1
df[c("v2", "v3")]
df[2, ] # select 2nd row
df[df$v1 > 3 & z==TRUE, "v2"]
```

### 1.9. data.frame 的合併
利用rbind (上下合併)、cbind (左右合併) 對data.frame進行合併
```{r comment=""}
x <- data.frame(Drama=c("我的自由年代", "回到愛以前"), 
                TV=c("三立", "台視"))

y <- data.frame(Drama=c("我的自由年代", "回到愛以前"),
                Date=c("2014-02-07", "2014-01-05"),
                Vol=c(12, NA),
                Rating=c(2.67, 2.58))

z <- data.frame(Drama=c("16個夏天", "妹妹"), 
                TV=c("公視", "台視"),
                Date=c("2014-11-01", "2014-10-10"),
                Vol=c(16, 7),
                Rating=c(2.30, 1.30))
x
y
z

xy <- cbind(x, y[,-1])
rbind(xy, z)
# 壓縮程式碼 rbind(cbind(x, y[,-1]),z)
```

### 1.10. factor 物件簡介
當一向量變數是類別型變數 (categorical data，譬如：性別、教育水準) 時，在R語言中以factor進行定義。
```{r comment=""}
# variable gender with 2 "male" entries and 3 "female" entries 
gender <- c(rep("male",2), rep("female", 3)) 
gender
gender <- factor(gender)
gender
levels(gender)
as.numeric(gender) # 1=female, 2=male internally (alphabetically)
# change vector of labels for the levels
factor(gender, levels=c("male", "female"), labels=c("M", "F"))
```

### 1.11. list 物件簡介
R 環境中最廣義的物件，可以將上述所有物件都包含至同一個物件下。序列 (list) 的表達形式與向量類似，只是每一個元素可以是各種物件型態(vector, data.frame, list, ... )。基本的取值方法是[[ ]] (雙層中括號)，x[[i]]表示list物件中第i個值。如過list物件的位置有命名，則可以用$ (錢號) 來提取物件。
```{r comment=""}
L <- list(x = c(1:5), y = c("a", "b", "c"), z = df)
L
# teh dollar operator $ or [[]] can be used to retrieve a single element
L[[2]]
L$y 
L[["z"]]
L[3]
L[c(1, 3)]
L[c("x", "y")]

# 序列轉向量
unlist(L)
```


### 1.12. string 文字處理
```{r comment=""}

r1 <- "Hello"
class(r1)

# 單字字元個數 nchar(x)
nchar(r1)

# 單字分割 substr(x, start=n1, stop=n2)
substr(r1, start = 1, stop = 3)

# 單字變更大小寫 toupper/tolower(x)
r1 <- toupper(r1)
r1

r1 <- tolower(r1)
r1

# 單字結合成字串 paste(…, sep="")
r2 <- "world"
paste(r1, r2, sep = ".")
paste(r1, r2, sep = " ")

# 字串拆解 strsplit(x, split)
r3 <- paste(r1, r2, sep = " ")
r3

r4 <- strsplit(r3, split = " ")
r4
r4[[1]][2]

# 字串取代 gsub(pattern, replacement, x)
r3
gsub(pattern = "ll", replacement = "oo", x = r3)

# 規則運算式 grepl(pattern,x)
r5 <- list("hello", "world")
grep("l", r5)
grepl("ll", r5)

```

※ 正規表達式補充教材：

- [正規表示式](https://zh.wikipedia.org/wiki/%E6%AD%A3%E5%88%99%E8%A1%A8%E8%BE%BE%E5%BC%8F)
- [Introduction to String Matching and Modification in R Using Regular Expressions](http://biostat.mc.vanderbilt.edu/wiki/pub/Main/SvetlanaEdenRFiles/regExprTalk.pdf)


### 1.13. 特殊變數介紹
- NA, not vailable, 通常指遺漏值 (missing value)，可利用 is.na() 函數來判別
- numeric(0), length(numeric(0) = 0, 長度為0的數值型物件
- Inf, infinity, 無窮大
- NaN, not a number, 可利用 is.na() 函數來判別
```{r comment=""}
NA # NA
c(1, NA, 4) + 1
x <- c(4.39, 2.11, 3.17)
x[x>5] # numeric(0)
100/0 # Inf
-pi/0 #-Inf
0/0 # NaN
Inf-Inf # NaN
```

# 2. Read Data in R
### 2.1. 從 R console中輸入資料：
- 利用 `readline` 輸入一行字串 (`"character"`)
```{r eval=FALSE}
readline()
"I am a R user!"
```
- 利用 `scan` 輸入一組數值型態的向量 (`"numeric"`)
- `scan()` 只能接受數值資料
- 按一次enter鍵可以輸入下一筆數字，連按兩次enter將結束輸入。
```{r eval=FALSE}
scan()
1
2
　
```

### 2.2. 設定 R 環境的工作目錄
- 利用 `getwd` 來查詢目前的工作目錄 (Working directory)
```{r}
getwd()
```
- RStudio IDE的使用者可以發現工作目錄會顯示在Console介面的上方
- 工作目錄的設定與讀取電腦上檔案的相對位置有關，適當的調整有助於工作流程的順暢
- 想要更改工作目錄可以用 `setwd(dir)` 這個指令
- 參數`dir`表示想要指向的工作目錄
```{r eval=FALSE}
setwd("c:/Users/Johnson/Dropbox/DSP/a1-basic-data-analysis/")
getwd()
```

### 2.3. 將 vector 輸出至檔案
- 先用`file`建立檔案連結(file connection)，再用`cat`函數將向量輸出至該檔案
```{r}
output <- file('output.txt')
cat(1:100,sep='\t',file=output)
close(output)
```

### 2.4. 讀取/輸出 text lines 形式的來源
- 當資料屬於**非表格形式**或**非結構化**時，可使用`readLines`讀取檔案
- 利用 `writeLines` 將對應的結果輸出
```{r}
output <- file('output.txt')
writeLines(as.character(1:12),con=output)
```
```{r}
input <- readLines(output)
print(input)
```

### 2.5. 讀取/輸出 表格形式的資料
- 利用`read.table`讀檔，利用`write.table`輸出檔案
```{r}
# a typical table format data
head(iris)
# write to a file
write.table(iris, file='iris.csv',sep=',')
# or, more concisely:
write.csv(iris, file='iris.csv')
```

```{r eval = FALSE}
data <- read.table(file='iris.csv',header = TRUE, sep=',')
# or, more concisely:
data <- read.csv(file='iris.csv')
# if you don't want to type in the path
data <- read.table(file=file.choose(),sep=',')
```
- help('read.table') for more information


### 2.6. Troubleshooting
- 讀檔之前，先觀察檔案
    - 編碼通常都是 `UTF8` 或 `BIG5`
        - Linux, Darwin: "UTF-8"
        - Windows: "BIG-5"
  
- library function
    - 依照不同檔案格式選擇
    - `readLines`, `read.csv`....
  
- 如果你想在 windows 環境下讀取含有中文字以utf8編碼的檔案，有兩種建議做法
```{r eval=FALSE}
# Solution A
dat1 <- read.csv("data/ubike-sample-data-utf8.csv", fileEncoding="utf8")

# Solution B
f <- file("data/ubike-sample-data-utf8.csv", encoding="utf8" )
dat1 <- read.csv(f)
```

# 3. Computing
### 3.1. Math
```{r}
x <- 100
y <- 400

x + y
x - y
x * y
x / y

sqrt(x)
x^2
log(x)

```

### 3.2. Basic Statistics
```{r}
head(iris)

# Descriptive statistics
min(iris$Sepal.Length)
max(iris$Sepal.Length)
range(iris$Sepal.Length)

sum(iris$Sepal.Length)
mean(iris$Sepal.Length)
median(iris$Sepal.Length)

quantile(iris$Sepal.Length)
summary(iris$Sepal.Length)

# Data trasformation
iris$log.Sepal.Length <- log(iris$Sepal.Length)
head(iris)

# Deviation 離差
iris$dev <- iris$Sepal.Length - mean(iris$Sepal.Length)
iris$dev.sq <- iris$dev^2
head(iris)

# Variance 變異數
sum(iris$dev.sq)/(nrow(iris)-1)
var(iris$Sepal.Length)

# Standard deviation 標準差
sqrt(sum(iris$dev.sq)/(nrow(iris)-1))
sqrt(var(iris$Sepal.Length))
sd(iris$Sepal.Length)

# Linear Regression 簡單線性迴歸
lm(Petal.Width ~ Petal.Length, data=iris)
summary(lm(Petal.Width ~ Petal.Length, data=iris))
```


<br><hr><br>

# 4. Data analysis 101：綜合演練
### 4.1. R very very quick review
```{r}
# a typical table format data
head(iris)

# [TRY] head(iris, 20)
tail(iris)

# Dimensions
dim(iris)
nrow(iris)
length(iris)

names(iris)

# 看資料欄位想故事
str(iris)
summary(iris)

```

```{r}
# slice
iris[4,] # 第 4 列
iris[,2] # 第 2 欄
iris[4,2] 
iris[4,"Sepal.Width"]

```

<b> Quiz: </b>
請嘗試比較兩程式碼者有何不同: <br>
iris[c(2:4),]　<br>
iris[c(2,4),]

```{r}
# WRITE YOUR CODE

```

### 4.2. Conditional slice
```{r}
which(iris$Species == "versicolor")
iris[which(iris$Species == "versicolor"),]
```

<b> Quiz: </b>
請嘗試找出 "versicolor", Petal.Length > 4 的資料
```{r}
# WRITE YOUR CODE

```

<hr>

### 4.3. 寫入資料
利用`read.table`讀檔，利用`write.table`輸出檔案

```{r}
# write to a file
write.table(iris, file = 'iris.csv',sep=',')

# or, more concisely:
write.csv(iris, file = 'iris.csv')
```

### 4.4. 讀取資料
```{r eval = FALSE}
data <- read.table(file = 'iris.csv', header = TRUE, sep=',')

# or, more concisely:
data <- read.csv(file = 'iris.csv')

# if you don't want to type in the path
data <- read.table(file = file.choose(), sep=',')
```

## 本日目標
- 請讀入您本次課程所需要的分析資料
    - read.table() / read.csv()
    - ?read.table() for more information

<div style="text-align: center;">
<br> Thanks!<br>
Rafe C.H. Liu｜[Contact](mailto:snexuz@gmail.com)｜[Linkedin](http://tw.linkedin.com/in/rafechliu)
</div>